臺灣高等法院臺南分院刑事判決
111年度原金上訴字第22號
上  訴  人  
即  被  告  林彥昀 （原名林祖兒）




指定辯護人  林浩傑律師(義務辯護律師)
上  訴  人  
即  被  告  曾姿樺



            陳冠禎



上列上訴人即被告因詐欺等案件，不服臺灣雲林地方法院111年
度原訴字第3號中華民國111年8月24日第一審判決（起訴案號：
臺灣雲林地方檢察署111年度偵字第1580號），提起上訴，本院
判決如下：
    主      文
上訴駁回。
    事實及理由
壹、被告林彥昀上訴部分
一、被告林彥昀經合法傳喚未到庭，上訴理由狀亦未明示僅就原
    判決之一部提起上訴，是其上訴範圍為原判決關於被告林彥
    昀犯罪事實、罪名、所處之刑及沒收部分，合先敘明。
二、本院審理結果，認原判決以被告林彥昀犯三人以上共同詐欺
    取財、共同洗錢犯行事證明確，論以刑法第339條之4第1項
    第2款之三人以上共同詐欺取財罪及洗錢防制法第14條第1項
    之洗錢罪，依想像競合犯之規定，從一重論以三人以上共同
    詐欺取財罪。量刑部分說明，被告林彥昀就洗錢罪部分，合
    於洗錢防制法第16條第2項之減輕其刑規定，並審酌被告林
    彥昀不思循正當途徑獲取財物，竟為貪圖輕易獲得金錢，滿
    足一己物慾，而為本案詐欺及洗錢犯行，危害社會治安，所
    為實值非難，惟念及被告林彥昀及共犯犯後均已坦承前揭加
    重詐欺取財及洗錢之犯行，態度尚可，並考量犯罪手段、情
    節、素行、於本案所分擔角色分工、對告訴人所生危害，兼
    衡被告林彥昀自陳○○肄業之智識程度、擔任○○○○○○○及○○○○○
    司機，月收入新臺幣（下同）0萬至0萬元不等、已婚無子女
    ，尚有父母、手足及外祖母之家庭生活經濟狀況，暨其前科
    素行等一切情狀，量處有被告林彥昀有期徒刑1年1月。沒收
    部分則說明，被告林彥昀犯罪所得5仟元，依刑法第38條之1
    第1項前段、第3項規定，宣告沒收、追徵。經核認事用法並
    無不合，量刑亦稱妥適，應予維持，並引用原判決所記載之
    事實、證據及理由（如附件）。
三、被告林彥昀上訴意旨略以：被告林彥昀現積極籌措金額欲彌
    補被害人損失，並希望達成和解。請排定調解，另能考量被
    告林彥昀犯後態度良好，能更為輕判，給予自新之機會等語
    。
四、經查：被告林彥昀上訴後，經合法傳喚均未到庭，所稱積極
    籌措現金彌補告訴人葉怡萱，並請求安排調解，自無法達成
    ，而原判決業就被告林彥昀本件犯行，依刑法第57條各款規
    定，審酌卷內各項量刑事由，其裁量權之行使核無違誤之處
    ，且本罪最輕法定刑度為有期徒刑1年以上，原審僅量處被
    告林彥昀有期徒刑1年1月，以被告林彥昀另有詐欺取財之前
    科素行，且並未與告訴人葉怡萱達成和解，再酌以其於本案
    中擔任駕駛車輛搭載共犯曾姿樺、陳冠禎前往領取詐騙款項
    後，保管共犯曾姿樺、陳冠禎所提領之犯罪所得，再轉交共
    犯謝鴻榮等情，被告林彥昀犯罪參與程度並無特別輕微之情
    況，原判決所量處之刑，顯已十分有利於被告林彥昀，被告
    林彥昀以賠償告訴人葉怡萱為由提起上訴，然於上訴審理程
    序均未到庭，自無從再為對其有利之考量，其上訴請求撤銷
    改判較輕之刑，為無理由，應予駁回。
五、被告林彥昀經合法傳喚，無正當理由而不到庭，爰不待其陳
    述逕行判決。　　　　　
貳、被告曾姿樺、陳冠禎上訴部分
一、上訴得明示僅就判決之刑、沒收或保安處分一部為之。刑事
    訴訟法第348條第3項定有明文。本件被告曾姿樺、陳冠禎僅
    就原判決關於所處之刑部分提起上訴，業經本院與被告曾姿
    樺、陳冠禎確認在卷（本院卷第48頁），是原判決關於被告
    曾姿樺、陳冠禎犯罪事實部分，不在本院審理範圍。
二、本判決書關於犯罪事實、證據及理由部分，引用原審判決書
    之記載（如附件）。　　
三、上訴意旨略以：
㈠、被告曾姿樺部分：被告曾姿樺就本案犯行僅係最下層之車手
    ，未因本案獲取任何報酬，且被告曾姿樺於原審已與告訴人
    葉怡萱達成和解並賠償完畢，獲取告訴人葉怡萱諒解，告訴
    人葉怡萱亦表示不予追究被告曾姿樺刑事責任。被告曾姿樺
    為初犯，先前未曾因故意犯罪受有期徒刑以上刑之宣告，此
    次加入詐騙集團，僅因一時失慮，致罹刑典，然被告曾姿樺
    於犯後即全盤托出，坦承犯行，悔不當初，經此偵、審程序
    之教訓後，已知所警惕而無再犯之虞。被告曾姿樺在警 詢 
    、偵查及原審審理時始終坦認犯行，甚有悔意，犯後態度良
    好，於司法實務上，多數擔任詐欺集團車手之人，如同本案
    被告曾姿樺一般，多數僅取得微薄之代價，更何況，被告曾
    姿樺未曾因本案獲取任何報酬，而非取得遭訛詐之全數款項
    。被告曾姿樺於本案犯行之期間，雖因一時失慮至他處提領
    其他被害人受騙金錢，但就他案犯行，被告曾姿樺亦均有認
    罪自白、清楚交代犯罪過程、金流等犯罪情節，犯後態度良
    好，且就他案被害人之損失，被告曾姿樺也積極尋求和解，
    並願全力彌補告訴人損失，若被告曾姿樺因他案入監執行，
    則被告曾姿樺目前之工作必將暫停而無收入，將來執行完畢
    再行求職，必會因前科而致求職不易等問題，更加無法填補
    被害人等人所受損害等語。
㈡、被告陳冠禎部分：原判決判處有期徒刑1年1月，不給予緩刑
    宣告，基於被告陳冠禎如入監執行，之後會不好找工作，之
    後要考○○會影響，且已經跟告訴人葉怡萱達成，賠償新臺幣
    2萬元，請求給予緩刑宣告等語。　　
四、原判決以被告曾姿樺、陳冠禎犯刑法第339條之4第1項第2款
    之三人以上共同詐欺取財罪及洗錢防制法第14條第1項之洗
    錢罪，事證明確，依想像競合犯之規定，從一重論以三人以
    上共同詐欺取財罪，並依刑法第57條規定審酌各項量刑因素
    後，均量處被告曾姿樺、陳冠禎有期徒刑1年1月，以本罪法
    定刑1年以上有期徒刑以觀，顯屬從輕量處，而無過重之情
    況，此外，被告曾姿樺、陳冠禎均指摘原判決未為緩刑之宣
    告違法不當，然查：
㈠、緩刑制度的基本理念，係就在一定條件下，認法院所宣告之
    刑以暫不執行為適當，而以非機構性的考驗觀察，為替代性
    處分，以符合刑罰再社會化的功能，為法院刑罰權之運用；
    除應具備刑法第74條第1項所定之條件外，並須有以暫不執
    行刑罰為適當之情形，始足當之。所謂「以暫不執行為適當
    」，其具體標準為何？法律並無明文，法院為裁量時，須綜
    合「刑罰目的」、「一般預防功能」與「再社會化作用」乃
    至於保安處分功能等因素而為判斷。故緩刑之裁量以被告有
    無再犯之虞，及能否由於緩刑的宣告而策其自新等一切情形
    ，加以審酌，與犯罪情節是否可原諒，法益侵害是否重大，
    或被告患病與否，並無關係(最高法院111年度台上字第4236
    號判決意旨參照)。
㈡、集團性詐欺犯罪因層層分工之結果，使檢警單位難以一舉破
    獲，犯罪所得亦難以追回，影響層面廣大，在此社會氛圍之
    下，經媒體一再披露報導，全國人民對於此等犯罪手段更深
    惡痛絕，如竟再加入或參與詐欺集團犯罪，其惡性即屬重大
    ，縱使所參與程度或擔任角色均難以與首謀者相提並論，然
    如未能就末端參與者施以嚴重之懲罰，難以斷絕此種為蠅頭
    小利而參與犯罪之僥倖心態，集團式詐欺犯罪亦難以根絕，
    無法達到刑罰防衛社會之功能。且詐騙集團之犯罪特性在於
    分工精密，共犯間各自參與單一內容之犯罪過程，然為完成
    犯罪，彼此間均為不可或缺之角色，於量刑上當不能拆解部
    分行為，認為個別犯罪情節單純，而予以從輕量刑或為緩刑
    之宣告。又集團式詐欺犯罪，除構成侵害個人財產法益之加
    重詐欺取財罪外，另亦構成組織犯罪，數侵害公共法益之犯
    罪，如又有洗錢之事實，亦屬危害金融交易秩序之犯罪，於
    量刑或緩刑之宣告上，不能僅側重於個人產法益之衡平，而
    忽略公共法益之維護，損及刑罰防衛社會之功能。
㈢、本件被告曾姿樺、陳冠禎均為詐欺車手集團中之提款車手，
    由被告曾姿樺依指示前往提款機提領詐欺犯罪所得，被告陳
    冠禎則擔任收取、清點詐騙所得，轉交集團上手之工作，均
    為實際實施犯罪行為之人，且依其等均供稱：工作一天可以
    領得5仟元，一天工作結束後，負責收水的人就會發報酬等
    語(警卷第31頁)、我大約知道我這次工作，一天可以領得4
    仟至5仟元，一天工作結束後，當天計算好我的報酬，直接
    拿給我(警卷第25頁)等語，足見被告曾姿樺、陳冠禎均係出
    於賺取不法利益而加入本件犯罪，並非有何特殊不得以之理
    由。而詐欺犯罪橫行社會甚至跨越國際之嚴重治安問題存在
    已久，並非新興之犯罪手段，國人均知之甚詳，且深惡痛絕
    ，如竟輕率加入詐騙集團犯罪，助長犯罪之盛行，已顯現行
    為人明確之法敵對意識，無視於國家機關透過各種方式、管
    道，勸阻、防範詐騙犯罪之繼續發生，亦不顧社會輿論對於
    詐欺犯罪之撻伐，本有透過刑罰之執行予以矯正之必要，是
    法院對於此類犯罪之量刑，除應考量被害人財產損失之衡平
    外，並應顧及刑罰對社會之教化、宣示、犯罪預防等功能，
    避免因不當之量刑或緩刑宣告衍生助長犯罪之流弊。又犯罪
    後自白，固為對被告有利之量刑因素，然相關法律如已有減
    輕其刑之特別規定，又經法院於量刑時，依刑法第57條規定
    作為量刑因素，即已屬對被告有利之考量，並非漏未斟酌對
    被告有利因素之量刑瑕疵，至於緩刑之宣告與否，仍須符合
    刑之宣告是否以暫不執行為適當之要件，並非僅以被告自白
    犯罪即應為緩刑之宣告。
㈣、緩刑宣告之目的在於，透過暫緩執行刑罰，使被告得暫時維
    持社會生活，藉以發揮改過自新之矯正效果，即所稱「以暫
    不執行為適當」之緩刑要件，是法院於緩刑要件之審查，並
    非僅以本案犯罪情節及犯後態度為唯一考量，另應參酌被告
    之素行紀錄及所涉其他刑事案件之偵查、審理狀況予以綜合
    考量，雖被告縱使形式上符合刑法第74條第1項所定之緩刑
    要件，然如依其素行紀錄不適宜為緩刑之宣告者，法院仍無
    從為宣告之緩刑。本件被告曾姿樺、陳冠禎因參與詐欺集團
    犯罪，另分別經⑴臺灣彰化地方檢察署以110年度偵字第9465
    號等案件提起公訴，現由臺灣彰化地方法院以111年度原訴
    字第26號案件審理中，⑵臺灣臺中地方檢察署以110年度偵字
    第14110號等案件提起公訴，現由臺灣臺中地方法院以110年
    度金訴字第1207號案件審理中，⑶臺灣南投地方法院111年度
    原訴字第9號判決，各判處有期徒刑1年8月，顯見被吿曾姿
    樺、陳冠禎於本件參與詐騙犯罪集團期間，犯罪參與程度不
    低，所生危害亦難謂輕微，顯然並非「一時失慮」而參與犯
    罪之情況，且被吿曾姿樺、陳冠禎亦陳稱，另案審理中之被
    害人，部分有和解、部分沒有和解等語，則縱使被告曾姿樺
    、陳冠禎於本案中，各以賠償告訴人葉怡萱2萬元之調解條
    件，與告訴人葉怡萱調解成立，告訴人葉怡萱並於調解條件
    中載明，對於被告曾姿樺、陳冠禎本件犯行，不再追究，並
    同意給予緩刑宣告等語，被告曾姿樺、陳冠禎亦已履行調解
    條件(原審卷第293頁、341頁、479頁、481頁)，然本件既非
    僅單純侵害個人財產法益之犯罪，而另有侵害公共法益之內
    涵，告訴人葉怡萱上開調解條件，僅屬量刑意見之表示，本
    院審酌上開各情後，認為基於刑罰防衛社會、矯正被告之一
    般預防與特別預防功能考量，本件對於被告曾姿樺、陳冠禎
    所宣告之刑，並無暫不執行為適當之情況，被告曾姿樺、陳
    冠禎均上訴請求為緩刑之宣告，為無理由，應予駁回。
五、綜上，原判決為就被告曾姿樺、陳冠禎部分未緩刑之宣告，
    尚無違誤，被告曾姿樺、陳冠禎上訴為無理由，應予駁回。
參、應適用之程序法條：刑事訴訟法第368條、第371條、第373
    條。　　
本案經檢察官黃立宇提起公訴、檢察官陳昱旗到庭執行職務。
中　　華　　民　　國　　111 　年　　11　　月　　29　　日
                  刑事第二庭    審判長法　官  楊清安
                                      法　官  陳顯榮
                                      法　官  蕭于哲
以上正本證明與原本無異。
如不服本判決應於收受送達後20日內向本院提出上訴書狀，其未
敘述上訴理由者，並得於提起上訴後20日內向本院補提理由書（
均須按他造當事人之人數附繕本）「切勿逕送上級法院」。
　　　　　　　　　　　　　　　　　　　書記官  鄭信邦　　
中　　華　　民　　國　　111 　年　　11　　月　　29　　日
附錄本案論罪科刑法條全文
中華民國刑法第339條之4
犯第339條詐欺罪而有下列情形之一者，處1年以上7年以下有期
徒刑，得併科1百萬元以下罰金：
一、冒用政府機關或公務員名義犯之。
二、三人以上共同犯之。
三、以廣播電視、電子通訊、網際網路或其他媒體等傳播工具，
    對公眾散布而犯之。
前項之未遂犯罰之。

洗錢防制法第14條
有第二條各款所列洗錢行為者，處7年以下有期徒刑，併科新臺
幣5百萬元以下罰金。
前項之未遂犯罰之。
前二項情形，不得科以超過其特定犯罪所定最重本刑之刑。